臺灣高等法院臺南分院刑事判決
110年度上訴字第775號
上  訴  人  
即  被  告  楊景毅

選任辯護人  李毅斐律師                    
上列上訴人因違反槍砲彈藥刀械管制條例案件，不服臺灣雲林地
方法院109年度訴字第218號中華民國110年4月27日第一審判決（
起訴案號：臺灣雲林地方檢察署108年度偵字第1541號），提起
上訴，本院判決如下：
    主  文
原判決關於甲○○所處罪刑部分撤銷。
甲○○共同犯非法持有可發射子彈具有殺傷力之槍枝罪，累犯，處
有期徒刑壹年捌月，併科罰金新臺幣參萬元，罰金如易服勞役，
以新臺幣壹仟元折算壹日。
其他部分上訴駁回（沒收部分）。
    事  實
一、甲○○明知可發射子彈具有殺傷力之改造槍枝、子彈，係槍砲
    彈藥刀械管制條例列管之違禁物，非經中央主管機關許可，
    不得持有，緣甲○○之友人甲○○於民國108年3月6日前某時許
    ，以不詳方式取得如附表編號1所示可發射子彈具殺傷力之
    改造手槍1支(槍枝管制編號：0000000000號，下稱本案手槍
    )及如附表編號2所示具殺傷力子彈1顆(下與本案手槍合稱本
    案槍、彈)而持有之。甲○○於108年3月6日晚間某時許，駕駛
    OOO-0000號自用小客車(下稱本案自小客車)搭載其女友丙○○
    、甲○○及甲○○之友人乙○○前往雲林縣○○鄉00號快速道路古坑
    交流道附近某KTV(下稱本案KTV)唱歌後，迄翌日(同年3月7
    日)凌晨某時，甲○○駕駛本案自小客車，搭載甲○○、乙○○與
    丙○○離開本案KTV，甲○○載甲○○、乙○○返家，並與丙○○一同
    前往雲林縣土庫鎮之「○○汽車旅館」，甲○○嗣後又駕駛其貨
    車前往上述汽車旅館找甲○○，因甲○○表示要前往斗六，甲○○
    表示可駕車載甲○○同往，甲○○遂先駕車載其女友丙○○返回其
    住處，嗣跟隨甲○○所駕駛之貨車前往甲○○位於雲林縣大埤鄉
    住處，甲○○隨即自其住處取出裝有本案槍、彈之紫色手提袋
    ，甲○○因疲憊，欲改由甲○○駕駛本案自小客車，遂自甲○○處
    接取該紫色手提袋，打開發現內有本案槍、彈，其明知該些
    槍、彈係可發射子彈具有殺傷力之改造槍枝、子彈，為槍砲
    彈藥刀械管制條例列管之違禁物，非經中央主管機關許可，
    不得持有，竟仍與甲○○共同基於持有可發射子彈具有殺傷力
    之改造槍枝、子彈之犯意聯絡，自108年3月7日凌晨某時起
    ，在甲○○上開住處接得裝有本案槍、彈之紫色手提袋，即將
    之攜進本案自小客車，置放於副駕駛座之腳踏墊上，甲○○以
    此方式容許甲○○將上述槍、彈攜入本案自小客車，置於其等
    實力支配之下而共同持有之。嗣後，因甲○○於駕車途中，行
    經雲林縣○○市鎮○路000號前道路時，因疲累而睡著，本案自
    小客車因而停放在道路中央，妨害其他車輛通行，經警據報
    於該(7)日上午11時40分許到場處理，開啟車門後，發現甲○○、甲○○均在車內沉睡，目視發現副駕駛座腳踏墊上之紫色
    手提袋(開口未拉上)内有本案手槍，經附帶搜索發現袋内另
    裝有彈匣1個、子彈1顆及車内有附表編號3所示毒品咖啡包1
    包(毒品部分不在本案起訴範圍)，因而查悉上情。
二、案經雲林縣警察局斗六分局報告臺灣雲林地方檢察署檢察官
    偵查起訴。
    理  由
壹、程序方面
一、審判範圍
　  原判決關於被告甲○○部分，檢察官及被告均未提起訴上訴，
    此部分判決業已確定，並不在本院審理範圍。
二、證據能力
　  就本判決所引用之傳聞證據，本件當事人於本院準備程序時
    ，均明示同意有證據能力（本院卷第83-84頁），且於本院
    審理時，經逐一提示後，迄於言詞辯論終結前，未聲明異議
    ，本院認該些證據做成之過程、內容均具備任意性、合法性
    ，其陳述與本件待證事實具有關聯性，合於一般供述證據之
    採證基本條件，且證明力非明顯過低，以之作為證據，均屬
    適當，依刑事訴訟法第159條之5第1項規定，皆有證據能力
    。
貳、實體方面
一、認定犯罪事實所憑之證據及理由
　㈠被告甲○○與共同被告甲○○於108年3月6日晚間某時許，與乙○○
    、丙○○前往本案KTV，其等4人離開本案KTV後，翌日凌晨某
    時許，甲○○駕駛本案汽車搭載被告前往雲林縣斗六市，途中
    行經雲林縣○○市鎮○路000號前之道路時，被告與甲○○均因疲
    累而分別在副駕駛座與駕駛座上睡著，本案自小客車違規停
    車在道路中央，阻礙其他車輛通行，警方於翌(7)日上午11
    時40分許前往盤查，目視發現副駕駛座之腳踏墊上放置有一
    開口未拉上之紫色手提袋，袋內裝有本案槍、彈，因而進行
    附帶搜索，扣得如附表編號1至3所示之物等情，為被告所不
    爭執，復經證人即共同被告甲○○證述明確，並有現場蒐證及
    扣案槍枝照片9張、車輛詳細資料報表1紙在卷可稽（偵卷第
    39頁、第65頁）。又扣案本案槍、彈經送驗結果，均認具有
    殺傷力(鑑定結果參附表編號1、2)，有內政部警政署刑事警
    察局(下稱刑警局)108年4月1日刑鑑字第1080023849號鑑定
    書1份在卷可參(偵卷第127頁、第128頁)；且本案手槍左側
    滑套下方採得指紋1枚，與共同被告甲○○左手食指指紋相符
    ，以及本案手槍扳機、握把檢出男性DNA-STR主要型別，與
    甲○○DNA-STR型別相符等情，亦有刑警局108年3月26日刑紋
    字第1080027279號鑑定書、108年5月22日刑生字第10800271
    59號鑑定書各1份在卷可查(偵卷第119頁、第120頁、第163
    頁、第164頁)，上述各情，應堪認定。
　㈡惟被告矢口否認有何共同持有本案槍、彈之犯行，並辯稱：
    當天在本案汽車上查到置放在紫色手提袋內之本案槍、彈不
    是我的；依證人乙○○之證述，其僅聽聞被告提及他有「阿辣
    」(槍枝台語)，並未目睹被告有將本案槍、彈交付甲○○，加
    上乙○○與甲○○認識，其等關係應非僅為學姊、學弟關係，應
    為男女朋友，證詞不免偏頗，且甲○○稱被告在汽車旅館交付
    本案槍、彈，與乙○○所述在本案KTV交付，地點亦有出入，
    故乙○○之證述不能對被告為不利之認定；又甲○○就被告如何
    交槍、其如何還槍，相關之時間、地點，供述前後矛盾，其
    證述是否可採，實有疑問；況且被告與甲○○相識不久(僅約3
    天)，並無深交，不可能答應提供違禁物品之槍、彈給不熟
    之甲○○尋仇或防身，且如係為提供尋仇、防身，亦不可能僅
    提供1顆子彈，故不能以甲○○之證述而對被告為不利之認定
    ；又本案槍、彈上僅有甲○○指紋，若依甲○○所述，本案槍、
    彈為被告所有，何以該些槍彈上無被告指紋或生物稽證；至
    於被告雖坦承曾把玩本案槍枝，但其並無將本案槍、彈至於
    自己實力支配之下之意，應不得論以「持有」云云。
　㈢基於以下理由本院認本案槍、彈應係共同被告甲○○攜往被告
    所駕駛之本案自小客車
　1.被告一再陳稱：本案槍、彈係甲○○攜至本案自小客車上等語
    ；而本院勘驗員警據報前往雲林縣○○市鎮○路000號查獲本案
    ，及嗣後將本案自小客車駛回警局進一步搜索之相關錄影檔
    案，其勘驗結果詳如附件及相關截圖所示(見本院卷第155-1
    62頁、第167-172頁)。依上述勘驗結果，被告在員警進行搜
    索時，並未出現驚慌失措之情事，且在員警發現裝有本案槍
    、彈之紫色袋子時，其第一時間即表示該些物品係甲○○的；
    反觀甲○○初為警喚不醒，而其之後為警叫醒時，經警詢問「
    這槍枝是不是你的」，第一時間並未回答，只是眼睛看被告
    方向，經警再次詢問「這支槍是不是你的(拿紫色手提袋)」
    ，甲○○答「不是啦」，員警再問「不然誰的?..」，甲○○仍
    未告知員警槍枝係何人的，僅眼睛往右方看，有上下看右方
    之警方及被告。而在員警將本案自小客車帶至警局進一步搜
    索時，員警向在場之被告及甲○○詢問「那支是不是你的」時
    ，被告初未回答，嘴巴呈咀嚼狀，甲○○稱「他都說我的」，
    員警因而再問「阿不然那支誰的」，甲○○稱：「我哪知道誰
    的」，員警又問「阿不然怎麼會在你車裡(手指被告)?」，
    被告稱「嗯，阿他(手肘往甲○○方向頂）就揹下來(台語，指
    揹本件紫色手提袋)，我就揹起來啊」。由上述被告為員警
    詢問本案槍、彈來源，其第一時間即稱係甲○○攜上車，供述
    始終一致；反之，在被告第一時間回答員警槍枝係甲○○的之
    時，尚未清醒，而在其為員警叫醒後，甲○○第一時間針對本
    案槍、彈來源，均僅稱不是我的，不知是誰的，在之後員警
    回警局進行搜索時，亦稱不知槍彈是誰的，始終未稱槍枝係
    被告的等情觀之，本案槍、彈係甲○○攜至本案車輛之可能性
    較高，否則，若甲○○所述本案槍、彈為被告所提供，則甲○○
    應會在第一時間陳述該些槍、彈為被告所有，不致一方面否
    認為其所有，一方面又說不知是何人所有，而不向員警表明
    該些槍、彈為被告所提供。何況，依上述刑事警察局108年3
    月26日、108年5月22日鑑定書(偵卷第119頁、第120頁、第1
    63頁、第164頁)之鑑定結果，本案手槍左側滑套下方採得指
    紋1枚，與甲○○左手食指指紋相符，以及本案手槍扳機、握
    把檢出男性DNA-STR主要型別，與甲○○DNA-STR型別相符，均
    未檢出任何被告指紋、DNA-STR型別等跡證，若被告確實為
    該些槍、彈之提供者，其持有時間應較甲○○長，則被告應更
    可能在該些槍、彈上留下指紋或相關生物跡證，然客觀證據
    顯示之情況並非如此，足見被告所述將本案槍、彈攜至本案
    自小客車者係甲○○乙節，並非無據，故裝有本案槍、彈之紫
    色手提袋應以甲○○攜至本案自小客車之可能性較高。
　2.雖證人甲○○就本案槍枝，於原審證稱：108年3月6日晚上，
    其原本與被告、乙○○、丙○○等四人要去拜拜，但因為下大雨
    ，被告就提議去本案KTV唱歌。在本案KTV，被告說要換VIP
    包廂才可以施用毒品，換包廂之後我跟甲○○都有施用毒品咖
    啡包。之後有人打電話給我，對方用強迫的口氣叫我去找他
    ，我不想去，心情就不太好。被告聽完我講電話，感覺我心
    情不好，就在包廂裡面跟我說「你跟人家吵架喔，不然我有
    槍我借你，不然我幫你開」，甲○○的槍放在本案自小客車上
    ，唱歌唱到一半，甲○○帶我去本案自小客車上，在本案KTV
    外面把槍給我，他用紫色袋子裝著槍，拿給我的時候是從那
    個袋子拿出來，我也有看到1顆子彈，之後我把槍放在我自
    己的包包內云云(原審卷二第10頁至第56頁)，雖核與證人乙○○於偵查、原審所證：在本案KTV時，因要換到VIP包廂，才
    可施用毒品，換到VIP包廂後，被告與甲○○均有施用毒品，
    後來甲○○接到電話有點不開心，被告說我的車上有「阿辣（
    臺語音譯）」，「阿辣」就是槍，被告說：「我借給你，不
    然我幫你開」。之後被告與甲○○有出去。我沒有看到那把槍
    ，但後面的包廂沒辦法唱歌，所以他們說話我聽得很清楚等
    語(偵卷第307至309頁、原審卷二第56至75頁)約略相符，然
    證人即共同被告甲○○與被告利益相反，其為脫免或減輕自己
    刑責，不無避重就輕，而將本案槍、彈來源推諉給被告之可
    能，故其所為不利被告之證述，其憑信性並非無疑；而證人
    乙○○雖於本案無何利害關係，但其與被告甲○○相識已久，證
    詞亦不能排除偏頗之可能，加上證人乙○○所證述在本案KTV
    聽聞被告向甲○○稱我車上有「阿辣（即槍）」，「我借給你
    ，不然我幫你開」等情，與當天亦在場之證人丙○○證述：其
    未聽到被告說他有「阿辣」，當天包廂音響開很大聲等語(
    見原審卷二第79-80頁)不符，且乙○○始終證述其未見到被告
    交付本案槍、彈給甲○○，故證人乙○○之證述，並無法佐證甲○○所為本案槍、彈係被告交付給其之不利被告證述屬實。
　3.綜上，本院認本案槍、彈應係甲○○攜至本案自小客車，並非
    被告所提供，公訴意旨對此應有誤會。
　㈣被告與甲○○間就持有本案槍、彈應為共同正犯
　1.按共同正犯犯罪以有意思聯絡及行為分擔為要件，其主觀上
    有為特定犯罪之目的，相互利用他方之行為遂行犯罪之意思
    ，客觀上有分擔犯罪構成要件之行為，始足當之。又共同正
    犯之意思聯絡，固不以彼此間犯罪故意之態樣相同（即直接
    故意《確定故意》）及間接故意《不確定故意》）為必要；而刑
    法第13條規定「故意」可分為「直接故意」與「間接故意」
    ，直接故意是對於構成犯罪的事實「明知（知），且有意使
    其發生（欲）」，間接故意是「預見其發生（知），而其發
    生並不違背其本意（欲）」。
　2.本案槍、彈應係共同被告甲○○自其住處攜出至本案自小客車
    乙節，業經認定如前。雖本案槍、彈並非如公訴人所指原係
    被告持有而提供給甲○○，然被告對於本案槍、彈何以會置放
    於其使用之本案自小客車乙節，於本院審理時供稱：其跟車
    至甲○○家，因不知甲○○家的住址，到達後，甲○○由住處走出
    時，就拿著本件裝有本案槍、彈之袋子，其幫甲○○拿袋子，
    然後上車放在副駕駛座上，其有打開袋子看到袋內槍枝，但
    因當時想睡覺，所以沒有問甲○○槍如何來的，也沒有想其他
    的，袋子原本沒有打開等語（見本院卷第211-212頁），可
    見被告於接到甲○○所交付之上述手提袋時，業已知悉甲○○所
    交付之手提袋內有本案槍、彈，而被告仍將之攜上本案車輛
    ，且將之置放於副駕駛座下方之腳踏墊上。另針對何以被告
    知悉上述手提袋內有槍、彈，且本案自小客車係被告所有，
    當時何以不拒絕，卻仍將該手提袋攜上車置放於副駕駛座之
    腳踏墊乙節，被告陳稱：「（問：你打開袋子後，有看到槍
    彈？）答：有看到，但我當下想睡覺，所以沒有想其他了。
    」、「（問：既然車子是你的，你又知道袋子裡有槍、彈，
    客觀上你有無容許甲○○將槍、彈放在車上之的意思？）答：
    （沉默），後答我當下如果不允許，我怕他會對我怎樣，且
    我當下想要睡覺。」（見本院卷第217-218頁）；再參酌被
    告於警詢、偵查及原審屢稱：有把玩本案槍、彈之情事（見
    偵卷第22、98頁；原審卷一第95頁），可見被告在知悉甲○○
    交由被告攜上車之袋子裝有上開槍、彈後，不僅未拒絕甲○○
    ，反將之持放於自己（副駕駛座）腳邊之腳踏墊上，並曾持
    以把玩，可見被告確有容許甲○○將該些槍、彈置於上述自小
    客車而置於其等實力支配之下之意思甚明，被告應具持有上
    述槍、彈之不確定故意，雖此與甲○○持有槍、彈之直接故意
    不同，但依前述說明，其與甲○○就就持有上述槍、彈之犯行
    ，彼此間應有犯意聯絡及行為分擔者甚明。
  3.被告雖又辯稱：其僅短暫將槍枝取出把玩，並無至於自己實
    力支配下之持有故意云云。惟按所謂持有，係指執持占有之
    意，祇要將槍、彈置於自己管領之下，即實力支配狀態中，
    即足當之，與時間長短並無必然之關係。查本件被告既知甲○○攜上車者為本案槍、彈，卻未阻止或拒絕，反接手將之攜
    上車，並置放於自己所坐之副駕駛座腳踏墊，甚至拿出把玩
    ，被告應有容任甲○○將本案槍、彈攜入本案自小客車而置於
    其等實力支配之下之未必故意，被告前開辯解，應不可採。
  4.至於起訴意旨雖以經原審勘驗被告甲○○所提供其、其母親與
    被告對話之錄音內容，被告曾稱：「是說那支沒有撞針是真
    的」、「可以打啊，撞針沒有裝而已」等語，作為認定本案
    槍、彈為被告所有之依據。然就此錄音內容，被告稱此係經
    擷取之部分內容，並非全部；另本案手槍經初步檢視結果內
    有撞針，有槍枝初步檢視照片1紙在卷可證(偵卷第54頁)，
    且送鑑結果亦認為擊發功能正常等情，與被告上述對話內容
    不符，亦即該對話中所指「那支沒有撞針」是否指本案手槍
    ，並非無疑；況且被告於上述對話中，亦未明確陳稱本案槍
    、彈為其所有，故不能以上述對話錄音即認本案槍、彈原係
    被告持有嗣再提供給甲○○。而裝有本案槍、彈之紫色手提袋
    ，雖應係甲○○攜至本案自小客車，並非被告，惟被告與甲○○
    就本案槍、彈攜上車後，其等係共同持有乙節，業經論述如
    前，故上述之情仍無礙被告犯罪之成立。
　㈤綜上所述，本件事證明確，被告犯行堪以認定，應依法論科
    。
二、論罪科刑之理由
　㈠新舊法比較
　　行為後法律有變更者，適用行為時之法律，但行為後之法律
    有利於行為人者，適用最有利於行為人之法律，刑法第2條
    第1項定有明文。被告行為後，槍砲彈藥刀械管制條例第4條
    、第7條至第9條等規定於109年6月10日修正公布，同年月12
    日生效施行。槍砲彈藥刀械管制條例部分此次修法鑒於現行
    查獲具殺傷力之違法槍枝，多屬非制式槍枝，可遠距離致人
    死傷，且殺傷力不亞於制式槍枝，對人民生命、身體、自由
    及財產法益之危害，實與制式槍枝無異；另因非制式槍枝之
    取得成本遠低於購買制式槍枝，且製造技術門檻不高、網路
    取得改造資訊容易，導致非制式槍枝氾濫情形嚴重，若區分
    制式與否而分別適用第7條、第8條處罰，將使不法分子傾向
    使用非制式槍砲從事不法行為，以規避第7條較重之刑責，
    無異加深不法分子大量使用非制式槍砲之誘因，為有效遏止
    持非制式槍砲進行犯罪情形，非制式槍砲與制式槍砲罪責確
    有一致之必要。為此修正第4條第1項第1款所稱槍砲之定義
    ，在特定類型槍砲前增列「制式或非制式」等語，使管制範
    圍明確及於所有制式及非制式槍砲；且配合在第7條第1項、
    第8條第1項、第9條第1項及第3項亦均增列「制式或非制式
    」等語，以調整各條所規範特定類型槍砲之範圍。是依修正
    後之新法，持有「非制式手槍」不再依第8條第4項規定，乃
    改依較重之第7條第4項規定處罰。是依上開說明，本件扣案
    具殺傷力之改造手槍1支為「非制式槍枝」，而修正前槍砲
    彈藥刀械管制條例第8條第4項之罪，法定刑度為3年以上10
    年以下有期徒刑，併科新臺幣（下同）7百萬元以下罰金；
    修正後槍砲彈藥刀械管制條例第7條第4項之罪，法定刑度為
    5年以上有期徒刑，併科1千萬元以下罰金，經比較新舊法結
    果，修正前槍砲彈藥刀械管制條例第8條第4項之規定對被告
    較為有利，依刑法第2條第1項前段規定，本案自應適用被告
    2人行為時即修正前槍砲彈藥刀械管制條例第8條第4項之規
    定論處。
　㈡核被告所為，係犯修正前槍砲彈藥刀械管制條例第8條第4項
    之非法持有可發射子彈具有殺傷力之槍枝罪、同條例第12條
    第4 項之非法持有子彈罪。
　㈢被告與甲○○就持有本案槍、彈行為，彼此有犯意聯絡及行為
    分擔，應論以共同正犯。
　㈣未經許可持有槍、彈，係侵害社會法益之罪，同時持有種類
    相同之槍、彈，縱令客體有數個（如數支同種類槍枝、數發
    同種類子彈），仍為單純一罪，不生想像競合問題；若同時
    持有二不相同種類之客體（如同時持有手槍及子彈），則為
    一行為觸犯數罪名之想像競合犯（最高法院82年度台上字第
    5303號、97年度台上字第31號判決意旨參照）。是被告同時
    持有本案槍、彈，係以一持有行為觸犯上開罪名，為想像競
    合犯，依刑法第55條前段規定，應從一重之非法持有可發射
    子彈具有殺傷力之槍枝罪處斷。
　㈤被告累犯不予加重
　1.按有關刑法第47條第1項累犯加重本刑之規定是否合憲，司
    法院於108年2月22日作成釋字第775號解釋，認為該規定不
    生違反憲法一行為不二罰原則之問題，惟其不分情節，基於
    累犯者有其特別惡性及對刑罰反應力薄弱等立法理由，一律
    加重最低本刑，於不符合刑法第59條所定要件之情形下，致
    生行為人所受之刑罰超過其所應負擔罪責之個案，其人身自
    由因此遭受過苛之侵害部分，對人民受憲法第8條保障之人
    身自由所為限制，不符憲法罪刑相當原則，牴觸憲法第23條
    比例原則之意旨。而就前開違憲部分，該號解釋並指示立法
    者：「於此範圍內，有關機關應自本解釋公布之日起2年內
    ，依本解釋意旨修正之。」且要求法院，在法律修正前：「
    為避免發生上述罪刑不相當之情形，法院就該個案應依本解
    釋意旨，裁量是否加重最低本刑」。然就法院裁量之射程範
    圍及是否加重最低本刑之條件，則無進一步之說明。惟參酌
    該號解釋理由書，首先闡明刑罰具有最後手段之特性，應受
    嚴格之限制，且須以罪責為基礎，與罪責相對應，不得超過
    罪責；繼而說明立法機關以法律規定法官所科處之刑罰種類
    及其上限，應與犯罪行為所生之危害、行為人責任之輕重相
    符，始與憲法罪刑相當原則及第23條比例原則無違；復進一
    步闡釋：因目前實務上有期徒刑加重係以月為計算單位，如
    最低法定本刑為6月有期徒刑，累犯加重結果，最低本刑為7
    月有期徒刑。本來法院認為諭知6月有期徒刑得易科罰金或
    易服社會勞動即可收矯正之效或足以維持法秩序，但因累犯
    加重最低本刑之結果，仍須宣告7月以上有期徒刑，致不得
    為易刑處分等旨，而有上開解釋文之結論；更特別就涉及累
    犯要件科刑資料之處理，作出：「為使法院科刑判決符合憲
    法上罪刑相當原則，法院審判時應先由當事人就加重、減輕
    或免除其刑等事實及其他科刑資料，指出證明方法，進行周
    詳調查與充分辯論，最後由法院依法詳加斟酌取捨，並具體
    說明據以量定刑罰之理由，俾作出符合憲法罪刑相當原則之
    科刑判決」之指示。足徵本號解釋主軸始終聚焦在累犯規定
    與罪刑相當原則之衝突關係。參以刑法第59條之規定，固係
    立法者為符合罪刑相當原則，而賦予法官救濟個案之量刑調
    節機制。惟並非所有個案於適用刑法第59條酌減其刑後，即
    無違反罪刑相當原則之虞，此觀司法院釋字第669號、第790
    號解釋自明（分別揭示法院於審理未經許可製造、販賣、運
    輸具殺傷力之空氣槍，及意圖供製造毒品之用，而栽種大麻
    之個案，如遇有違法情節輕微，顯可憫恕之情形，依當時槍
    砲彈藥刀械管制條例第8條第1項、毒品危害防制條例第12條
    第2項規定之刑罰，縱使適用刑法第59條規定酌減其刑，仍
    嫌情輕法重，有違憲法罪刑相當原則及比例原則，而宣告上
    開規定於此範圍內違憲等旨）。況若謂法院就構成累犯之個
    案，僅於無法適用刑法第59條之規定時，始得依本號解釋裁
    量不予加重最低本刑，則於行為人不符該條酌減其刑之規定
    ，但有其他減刑事由之適用（例如刑法第19條第2項）時，
    仍得裁量不予加重最低本刑；而於僅符合刑法第59條之規定
    ，別無其他減刑事由之個案，法院即使認仍有罪刑不相當之
    情形，亦無不加重最低本刑之裁量空間，核非事理之平，併
    有邏輯上之矛盾。可見該號解釋提及刑法第59條，應僅係用
    以舉例說明累犯規定所構築之處斷刑下限，即使透過該規定
    調節，仍無法全面正當化累犯不分情節一律加重最低本刑之
    規定。從而法院於修法前，如認依累犯規定加重最低本刑，
    有罪刑不相當情形，不論已否依刑法第59條規定酌減其刑，
    仍得依上開解釋意旨，裁量不予加重（最高法院109年度台
    上字第5073號判決意旨參照）。
　2.被告雖符合刑法第47條第1項累犯的要件，然本院認為毋庸
    加重其刑：
    被告前因妨害自由案件，經臺灣彰化地方法院以106年度簡
    字第2261號判決判處有期徒刑2月，於106年12月14日易科罰
    金執行完畢等情，有臺灣高等法院被告前案紀錄表1份在卷
    可參，被告於有期徒刑執行完畢後5年內再犯本件有期徒刑
    之罪，為累犯。而本件被告雖未坦承共同持有本案槍、彈犯
    行，然其就本件情節，實已陳述清晰，且其所犯上述持有可
    發射子彈具殺傷力槍枝罪，法定最輕本刑為有期徒刑3年，
    相較於被告因友人甲○○突攜裝有本案槍、彈之紫色手提袋上
    車，以被告當時面對之情況，確有為難之處，其經本院以刑
    法第59條酌減後（詳下述），如再依累犯規定加重其刑，相
    較於被告本案犯罪情節，將有被告所受刑罰超過其所應負擔
    罪責之情形，而有侵害被告的人身自由之虞，因此本院依照
    大法官會議上開解釋意旨詳為斟酌後，爰不加重其刑。
  ㈥按犯罪之情狀顯可憫恕，認科以最低刑度仍嫌過重者，得酌
    量減輕其刑，刑法第59條明定。又按刑罰之功能在於對受刑
    人之矯正、教化，期使不再犯，而非科以重罰不可，倘依被
    告情狀，認即使科以法定最低刑度仍嫌過重，並可達防衛社
    會之目的者，自非不可依客觀之犯行與主觀惡性二者加以考
    量其情狀，而認有可憫恕，依刑法第59條規定酌量減輕其刑
    ，符合比例原則。查被告所為犯行，固應予非難，惟考量被
    告雖未坦承共同持有本案槍、彈犯行，然其就本件情節，實
    已陳述清晰，而其被告突遇友人甲○○攜帶裝有本案槍、彈之
    紫色手提袋上車，以其當時面對之情況，確有為難之處，加
    上被告共同持有之時間不長，僅約數小時，亦未持本案槍、
    彈犯罪，其犯罪情節相較其所犯持有可發射子彈具有殺傷力
    槍之罪之法定最輕本刑為3年以上有期徒刑，堪認有情輕法
    重而可憫恕之處，處以最低法定刑猶嫌過重，爰依刑法第59
    條規定減輕其刑。
參、上訴說明
一、撤銷改判部分及量刑
　㈠撤銷改判之理由
　　原判決以被告犯行罪證明確，予以論罪科刑，固非無見，惟
    查，⑴攜帶裝有本案槍、彈之紫色手提袋至本案自小客車者
    ，應係甲○○，而非被告，被告應從其將自甲○○處接得上述裝
    有本案槍、彈之紫色手提袋攜上車，並置放在副駕駛座腳踏
    墊時，與甲○○共同持有本案槍、彈，業如前述，原判決誤認
    本案槍、彈係原由被告持有，其在本案KTV外提供給甲○○後
    ，二人方共同持有，其事實認定應有不當；⑵何以依被告犯
    罪情節，不應依累犯規定加重其刑，及何以應依刑法第59條
    規定酌減其刑等情，業經論述如前，原判決對被告未適用刑
    法第59條規定酌減，及依累犯規定加重其刑，亦均有未當。
    被告上訴以前開辯解否認犯行，惟被告上述辯解何以不可採
    ，業經本院詳述如前，被告猶執前詞指摘原判決此部分不當
    ，其上訴並無理由，惟原判決既有上述不當之處，仍應由本
    院撤銷改判。
  ㈡量刑
　　審酌被告漠視我國槍枝管制法令，與甲○○共同持有本案槍、
    彈，對社會治安及民眾生命財產安全，已構成潛在之威脅，
    雖裝有本案槍、彈之紫色手提袋係甲○○攜至本案自小客車，
    而被告係該車車主，對該車有支配使用之權利，竟未加拒絕
    ，反接手將之攜上車置於副駕駛座腳踏墊，實應非難；另考
    量被告持有槍、彈之數目不多，時間不長，且無證據證明曾
    持以犯罪，及其就相關案情雖有說明，但始終未能承認己過
    之犯後態度，及被告之前科素行（構成累犯部分不重複評價
    ），自陳高中肄業，未婚，但育有一未成年子女，與父母同
    住，從事汽車美容工作，月薪約新臺幣2-3萬元等一切情狀
    ，量處如主文第二項所示之刑，並就罰金部分均諭知易服勞
    役之折算標準。
二、其他上訴駁回部分（沒收）
　  原判決敘明扣案如附表編號1所示本案手槍1支(含彈匣1個)
    ，乃違禁物，應依刑法第38條第1項規定宣告沒收。另經試
    射之子彈因射擊後失去原有子彈之結構及效能，堪認失其違
    禁物之性質，無沒收之必要，認事用法並無違誤，被告上訴
    就此部分未指摘違誤之理由，此部分上訴為無理由，應予駁
    回。
據上論斷，應依刑事訴訟法第369條第1項前段、第368條，判決
如主文。
本案經檢察官吳淑娟提起公訴；檢察官章京文到庭執行職務。
中　　華　　民　　國　　111 　年　　4 　　月　　12　　日
                  刑事第五庭    審判長法  官　蔡廷宜
                                      法  官　翁世容
                                      法　官　林坤志
以上正本證明與原本無異。
如不服本判決應於收受送達後20日內向本院提出上訴書狀，其未
敘述上訴理由者，並得於提起上訴後20日內向本院補提理由書（
均須按他造當事人之人數附繕本）「切勿逕送上級法院」。
　　　　　                            書記官　凌昇裕
中　　華　　民　　國　　111 　年　　4 　　月　　12　　日
附錄本案論罪科刑法條全文：
（修正前）槍砲彈藥刀械管制條例第8條
未經許可，製造、販賣或運輸鋼筆槍、瓦斯槍、麻醉槍、獵槍、
空氣槍或第4條第1項第1款所定其他可發射金屬或子彈具有殺傷
力之各式槍砲者，處無期徒刑或5年以上有期徒刑，併科新臺幣1
千萬元以下罰金。
未經許可，轉讓、出租或出借前項所列槍枝者，處5年以上有期
徒刑，併科新臺幣1千萬元以下罰金。
意圖供自己或他人犯罪之用，而犯前2項之罪者，處無期徒刑或7
年以上有期徒刑，併科新臺幣1千萬元以下罰金。
未經許可，持有、寄藏或意圖販賣而陳列第1項所列槍枝者，處
3年以上10年以下有期徒刑，併科新臺幣7百萬元以下罰金。第1
項至第3項之未遂犯罰之。
犯第1項、第2項或第4項有關空氣槍之罪，其情節輕微者，得減
輕其刑。
　
槍砲彈藥刀械管制條例第12條
未經許可，製造、販賣或運輸子彈者，處1年以上7年以下有期徒
刑，併科新臺幣5百萬元以下罰金。
未經許可，轉讓、出租或出借子彈者，處6月以上5年以下有期徒
刑，併科新臺幣3百萬元以下罰金。
意圖供自己或他人犯罪之用，而犯前二項之罪者，處3年以上10
年以下有期徒刑，併科新臺幣7百萬元以下罰金。
未經許可，持有、寄藏或意圖販賣而陳列子彈者，處5年以下有
期徒刑，併科新臺幣3百萬元以下罰金。
第一項至第三項之未遂犯罰之。

附表：本案扣案物
編號 扣案物品名稱及數量            鑑驗結果   沒收之物  1 改造手槍1支（槍枝管制編號0000000000號，含彈匣1個） 認係改造手槍，由仿半自動手槍製造之槍枝，換裝土造金屬槍管而成，擊發功能正常，可供擊發適用子彈使用，認具殺傷力。 改造手槍1 支（槍枝管制編號0000000000號，含彈匣1個）  2 子彈1顆 認係非制式子彈，由金屬彈殼組合直徑約8.8 mm金屬彈頭而成，經試射，可擊發，認具殺傷力。 無  3 毒品咖啡包1包 無 無 

附件:
勘驗標的：搜索現場光碟（偵卷光碟存放袋）
檔案名稱：
（一）MAH02079.MP4
播放時間 勘驗內容 00：00-00：49 車輛駕駛座車門打開，駕駛座及副駕駛座各有一名男子，兩人均熟睡中，一名員警彎身探入車內，另一名員警稱：「睡著了。」其後員警問：「睡飽沒？」、「有通緝嗎？」並有其他二名員警打開副駕駛座車門。 00：50-01：47 鏡頭移至從副駕駛座拍攝。 員警：「證件借看一下好不好？警察依職權行使法跟你盤查，你車輛停在路中間，麻煩一下。」 「來！證件看一下！」 「先熄火！先熄火！它這個沒有鑰匙的！」 （員警將被告車輛手煞車拉起） 員警：「不知，兩個都昏睡啊！問看看你認不認識。」 二名男子持續熟睡，員警們討論要輸入車主資料，以查詢該二人身分。 01：48-02：21 員警：「應該吃K仔啦！用捲菸的！」 「有要緊沒？」 被告：「啥小？」 員警：「有毒品嗎？停在路中間，你是怎麼樣？」 「有要緊沒？好像昏倒一樣，你是！證件啦！」 「證件借看一下！你的證件？」 被告：「我沒帶。」 員警：「沒帶，你身分證字號？這什麼？起來！起來！這什麼？（手拿黑色拉鍊手拿包）」 被告：「包包而已啊。」 員警：「包包看一下！（手拿包拉鍊打開，員警並以手甩動包包）」 被告：「包包而已啊。」 員警：「有違禁品嗎？」 被告：「沒有啦。」 02：22-03：13 員警：「K仔在哪裡？藥仔咧？」 被告：「什麼藥仔？你是在說什麼？」 員警：「你不是吃藥吃到睡著？有藥仔嗎？」 「置物箱！置物箱那裡有捲菸的啦！」 被告：「沒～有啦！（打哈欠）」 員警：「這裡，這裡！這裡有捲菸的啦！這幾支捲菸的在這裡！」 「這個，這是啦！」 「嘿啦！捲菸的！」 被告：「蛤？」 （員警拍攝放在在中間扶手置物處之香菸）【截圖1、2】 員警：「啊你身分證咧？」 被告：「Z000000000。」 員警：「這捲菸的啦！K仔！」 被告：「那時候我在睡覺而已，你是。」 員警：「這應該是K菸啦！」 03：14-04：02 （員警打開副駕駛座之置物箱，翻看裡面之物品。） 員警：「手啦！」 被告：「沒有啊，你看啊，看有粉還沒粉啊，沒有粉啊，對不對。」 員警：「等一下回來看。」 「一包菸嘿！」 「還有沒有？」 （員警翻看副駕駛座及駕駛座之遮陽板。） 員警：「抽到睡著。」 被告：「沒啦，應該也不知道怎麼睡著的。」 員警：「啊不然怎麼睡在這裡，兩個睡在路中間，這是怎樣？」 被告：「剛剛就是去送龜、送龜…」 員警：「送龜給誰？」 「你身分證字號幾號？」 被告：「我哪知道他幾號！」 員警：「你的身分證字號啦！」 被告：「我給了啊！」 員警：「還沒啦！」 被告：「Z000000000。」 員警：「坐前面一點、坐前面一點。」 04：03-05：16 （員警翻看副駕駛座腳踏板處之物品。） 員警：「這啥？壞鐵仔？拍一下！這裡、這裡！不要動喔！」【截圖3、4】 被告：「我沒有動。」 員警：「這裡有一支壞鐵仔，（手指被告腳邊的紫色手提袋）槍枝、槍枝！」【截圖5】 「有槍管嗎？」 「不知道，還沒有拿起來看。」 「先拿起來，如果有，等一下都銬起來。」 被告：「這你拿去看（打哈欠），這他的。」 員警：「這誰的？（手拿起紫色的包包）」 被告：「他的。」 員警：「改的？還是那個？」 被告：「我不知道啊。（搖頭）」 員警：「啊這你的腳捏？」 被告：「跟我出門，跟我借車開，我就睡了。」 員警：「有子彈嗎？」 「有啦！銬起來！銬起來！」 被告：「是銬他還是銬我？」 員警：「兩個都銬起來！有子彈！有子彈！銬起來！」 被告：「我就衰ㄟ捏。」 （員警把在駕駛座沉睡的甲○○用手銬銬住） 員警：「銬起來！銬起來！快點，兩個都銬起來！」 被告：「你不用煩惱我，我不會跑啦！」 員警：「銬起來！銬起來！有子彈！銬起來！一樣！」 05：17-07：29 員警：「你叫甲○○喔？」 被告：「嘿啊！（手上被銬上手銬）」 員警：「他甲○○，對！」 「你說這支他的喔？」 被告：「對啊！」 員警：「隔壁這個，這個什麼名字？」 「（大力拍打甲○○）喂！」 被告：「我不知道。」 員警：「你不知道他什麼名字？」 被告：「昨天認識的而已捏。」 員警：「昨天認識的？」 （甲○○被員警拍打後驚醒） 員警：「這槍枝是不是你的？」 「這誰的？」 甲○○：「蛤？（眼睛看被告）」 員警：「這支槍是不是你的？（拿紫色手提袋）是不是？」 甲○○：「不是啦！」 員警：「不然誰的？不然怎麼在這裡？槍枝裡面有子彈！」 （甲○○眼睛看被告。） 被告：「你昨天就把車子停在這裡，我們起來，我不知道，我起來就是這樣了。」 員警：「你什麼名字？」 甲○○：「甲○○。」 員警：「身分證字號？」 甲○○：「Z000000000。」 員警：「什麼大名？」 甲○○：「甲○○。」 被告：「我是陪他去賣龜的而已。（打哈欠）」 員警：「他這都是K仔包啊、咖啡包啊，用過的…」 （被告與甲○○兩人轉頭往後座看。） 員警：「來來來～安捏，那包扣起來，人、車先帶回去，再來找，開下去地下室找。」 「好啦！人要先帶回來。下車！」 被告：「會啦！我會配合你們啦！免驚啦！」 員警：「來，你鞋子穿起來！」 被告：「你先不要這樣拉。」 員警：「告知權利一下，你現在涉嫌在你車上，用目視看到一支改造槍枝，有子彈！」 被告：「免驚！免驚！免驚！」 員警：「你涉嫌槍砲管制條例與毒品危害防制條例，依法給你逮捕，你得保持沉默，無須違背自己意思陳述，可請求調查對你有利證據，這樣瞭解嗎？」 被告：（打哈欠、點頭） 甲○○：（點頭） 員警：「兩個都知道嗎？」 被告、甲○○：（點頭） 員警：「甲○○，你知道了嗎？兩個都知道嗎？」 甲○○：（點頭） 07：30-09：38 被告與兩人被警方帶下車，被告要求要拿餅乾下車，其後兩人坐上警車離開。 

（二）MAH02080.MP4
播放時間 勘驗內容 00：00-00：38 畫面在地下室停車場，員警詢問被告如何把車門打開。 00：39-02：08 員警：「好啦！遇到就快處理！勝傑，啊你叫什麼名字？」 被告：「景毅啦。」 員警：「景毅啦，嘿啦，快點，用一用，就遇到囉！」 被告：「遇到快處理！」 員警：「對啊！單純趕緊用一用。」 被告：「官司至少還要走三、四年的。」 員警：「對啦！那就不要緊，對不對，就遇到，啊看那支是不是你的？」 被告：（嘴巴咀嚼狀） 甲○○：「他都說我的。」 員警：「啊不然那支誰的？」 甲○○：「我哪知道誰的？」 員警：「啊不然怎麼在你的車裡？（手指被告）蛤～啊不然那支怎麼在你車裡？」 被告：「嗯，啊他（手肘往甲○○方向頂）就揹下來，我就揹起來啊。」 員警：「他揹下來喔？」 被告：「嗯啊，我想說他起來，他起來我就睡（做躺睡動作）。」 員警：「他揹上來的就是？」 被告：「嘿啊。」 員警：「好啦，這樣一起去，兩個都一起去，你們都沒人承認那支誰的喔？」 被告：「他的啊，就說他的了，不然要說我的。」 員警：「人家說你的，你是說誰的？蛤～就跟你說指紋驗的出來的，你是咧，對不對？遇到趕緊處理，就能去休息，就能去那個，你說的官司還要走很多年的。」 被告：（打哈欠） 甲○○：（低頭看手上的手銬，未說話。） 被告：「你怎麼睡到那裡去，你也太累喔！」 02：09-02：55 員警啟動被告車輛，從停車格開出，停在中間通道。 02：56-05：29 員警打開車門，開始繼續搜索被告的車輛，從後座中間搜出被告的包包，包包裡面裝有使用過之毒品咖啡包袋及未開封之毒品咖啡包1包。【截圖6】 05：30-06：25 員警：「啊這支槍是誰的啦？兩個講好啦！一個銬起來就好了！」 被告：（低頭看著員警搜索包包，未回答。） 員警持續搜索被告的包包。 06：26-06：53 甲○○：「可以把手銬用鬆一點嗎？」 員警：「好，我等一下幫你弄鬆一點。好不好？」 「啊想起來沒，那支槍到底是誰的？」 被告、甲○○均未回答。 06：54-10：42 被告喊冷，想要外套穿，員警持續搜索被告車輛，後續未再搜得其他違禁品。